臺灣臺南地方法院民事判決
110年度訴字第754號
原      告  曾伯丞  
被      告  邱俊旭  


上列當事人間請求返還不當得利等事件，經本院於民國110年7月
27日言詞辯論終結，判決如下：
    主    　文
原告之訴及假執行之聲請均駁回。
訴訟費用新臺幣13,969元由原告負擔。
    事實及理由
一、原告起訴主張：
㈠、緣被告原在苗栗縣頭份鎮經營佳新達實業有限公司（下稱佳
    新達公司），惟該公司虧損連連，故被告向原告稱：伊廠房
    内有一批馬賽克磁磚大約2千餘噸（下稱系爭磁磚），因目
    前已無意經營並積欠房東數月租金，廠區内之庫存系爭磁磚
    恐淪為廢料，請求原告協助處理等語，並表示願意與原告成
    立新公司，共同銷售系爭磁磚，雙方以口頭約定：只要被告
    將系爭磁磚出售，原告即可取得售價的百分之10的淨利，且
    原告不需負擔成本及虧損。
㈡、因被告一再承諾系爭磁磚經銷售變現後之利益願分配10％予原
    告，且被告經營之佳新達公司已破產，無法以被告名義出面
    承租系爭房地，致使原告於民國108年2月26日會同被告向訴
    外人呂財富承租坐落臺南市○○區○○里0鄰○○0○0號之土地暨其
    上之房屋（下稱系爭房地），租賃期間為自108年3月1日起
    至113年2月28日，共計5年，租金約定每月新臺幣（下同）9
    萬5千元。而原告已給付呂財富租金、保證金合計38萬元，
    明細如下：①簽約時給付108年3月之租金9萬5千元、保證金1
    9萬元；②後原告又給付呂財富108年4、5月的租金各9萬5千
    元；③扣除呂財富依鈞院108年度訴字第1526號民事判決（下
    稱另案）主文判決應返還之9萬5千元保證金（即押租金）。
㈢、又原告因承租系爭房地，旋即委託訴外人林麗裕將系爭磁磚
    運送至系爭房地中，運費共計70萬元，嗣後系爭磁磚由訴外
    人祈利企業以360萬元買受，並由被告與祈利企業簽立庫存
    成品買賣讓渡契約書，同時將原告承租之系爭房地之租賃契
    約轉讓予祈利企業。詎料，祈利企業簽發之360萬元支票，
    經提示後未獲兌現，故逕行解除該買賣讓渡契約(祈利企業
    違約及損害債權部分，原告將另案請求)。然被告竟以系爭
    磁磚係其所有且系爭房地已轉租予祈利企業為由，阻攔原告
    進入系爭房地處分系爭磁磚，致使原告因前開事實將來要支
    付的運費70萬元及前述租金、保證金共38萬元，均化為烏有
    ，致原告受有損害，故依民法第179條不當得利之規定請求
    被告返還。
㈣、又原告得知系爭磁磚應該已由被告銷售完竣，惟買賣價金究
    竟若干，原告並不知情，原告係預算推估。兩造並非合夥關
    係，原告認為是合作關係等語。
㈤、聲明（見本院卷第46頁）：
①、被告應返還原告租金、保證金共38萬元以及運費70萬元（共
    計108萬元），並自110年7月6日起至清償日止，按週年利率
    5％計算之利息。
②、被告應給付原告被告銷售庫存系爭磁磚2,000 噸之銷售額的
　　10％價金，並自110年7月6日起至清償日止，按週年利率5％計
    算之利息。
③、原告願供擔保請准宣告假執行。
二、本件被告經合法通知，未於言詞辯論期日到場，核無民事訴
    訟法第386條所列各款情形，爰依原告之聲請，由其一造辯
    論而為判決。又被告經合法通知未於言詞辯論期日到場，亦
    未提出書狀作何聲明或陳述。　　
三、本院得心證之理由：
㈠、按當事人主張有利於己之事實者，就其事實有舉證之責任，
    民事訴訟法第277條前段定有明文，是民事訴訟如係由原告
    主張權利者，應先由原告負舉證之責，若原告先不能舉證，
    以證實自己主張之事實為真實，則被告就其抗辯事實即令不
    能舉證，或其所舉證據尚有疵累，亦應駁回原告之請求（最
    高法院17年上字第917號判例參照）。又主張法律關係存在
    之當事人，須就該法律關係發生所須具備之特別要件，負舉
    證之責任。再按無法律上之原因而受利益，致他人受損害者
    ，應返還其利益，雖有法律上之原因，而其後已不存在者，
    亦同，民法第179條固有明文。惟按不當得利依其類型可區
    分為「給付型之不當得利」與「非給付型不當得利」，前者
    係基於受損人有目的及有意識之給付而發生之不當得利，後
    者乃由於給付以外之行為（受損人、受益人、第三人之行為
    ）或法律規定或事件所成立之不當得利。在「給付型之不當
    得利」，既因自己行為致原由其掌控之財產發生主體變動，
    則本於無法律上之原因而生財產變動消極事實舉證困難之危
    險，自應歸諸主張不當得利請求權存在之當事人。是該主張
    不當得利返還請求權人，應就不當得利之成立要件負舉證責
    任，亦即必須證明其與他方間有給付之關係存在，及他方因
    其給付而受利益致其受損害，並就他方之受益為無法律上之
    原因，舉證證明該給付欠缺給付之目的，始能獲得勝訴判決
    （最高法院102年度台上字第420號判決意旨參照）。準此，
    本件原告依不當得利之法律關係請求被告給付如聲明第1項
    所示之不當得利金額，即應先由原告就此主張有利於己之事
    實負舉證責任，並提出相關積極證據以為證明。
㈡、經查，原告主張之上開事實，固據提出其自製之馬賽克磁磚
    數量明細表、房屋租賃契約、土地所有權狀、彰化銀行存款
    憑條、戶籍謄本、佳新達公司變更登記表、另案判決書暨判
    決確定證明書、被告之名片、臺灣苗栗地方法院公告等件附
    卷為證（見調字卷第25至45頁、第63至71頁；本院卷第49至
    81頁），惟觀諸原告對於其所稱已支出108年3、4、5月之租
    金、保證金19萬元之部分，原告僅能提出彰化銀行95,000元
    之存款憑條1紙，對於其他支出則未能提出任何證據；且稽
    之原告所舉另案卷宗，原告於另案中係主張「原告支出了10
    8年『3、4』月之租金及保證金19萬元」等語（見本院卷第207
    頁），另案中也已判決認定「原告僅給付108年3、4月之租
    金，尚積欠5月份之租金未繳納」等情（見本院卷第212頁）
    ，顯然與原告於本案中之陳述不一，原告之主張自難採取。
    況查，原告固稱：兩造有口頭約定，由原告出名承租，但實
    際上租金及保證金由被告負擔云云，然觀之被告於另案中之
    具結後證述：「這是合夥談的條件，『運費及租金』由原告（
    亦即本案的原告）支付。」等語（見另案卷第132頁筆錄）
    ，亦顯然與原告所述不一致，而原告又於另案中自承：「原
    來公司是要經營磁磚買賣，還沒有設立，『我就被趕出廠房
    了』，他們換約之後就說沒有我的權利，因為名字不是我的
    。」（見另案卷第134、135頁筆錄），以及參以原告不爭執
    真正之LINE對話紀錄，出租人呂財富提醒原告其5月份租金
    未繳後，原告答以「是的，知道，『我』會善後，對不起。」
    （見另案卷第159頁），益徵原告係以自己承租之意思承租
    系爭房地，再者，原告復未能提出具體客觀之證據足佐其說
    ，從而，原告主張有與被告口頭約定由被告負擔租金及保證
    金乙節，洵無可採。故原告據此請求被告返還不當得利之租
    金及保證金共38萬元，即屬無據。
㈢、至原告請求運費70萬元部分，原告並未提出任何單據為證，
    已難採取。況原告又自承：「我還沒有給付運費」等語（見
    本院卷第46頁筆錄），顯然亦不該當於民法不當得利規定之
    「受有損害」之要件。基上，原告主張依不當得利請求被告
    返還運費70萬元云云，亦屬無據。
㈣、再查，關於系爭磁磚是否已出售、價金若干，原告自陳毫無
    所悉，亦未提出任何證據相佐，揆諸首揭規定及判例說明，
    原告並未善盡舉證之責，其請求系爭磁磚出售售價10％利潤
    部分，亦非有理。
㈤、綜上所述，原告依民法第179條不當得利之法律關係，請求被
    告返還租金、保證金共38萬元、運費70萬元、給付原告銷售
    庫存系爭磁磚2,000噸之銷售額之10％價金，並均自110年7月
    6日起至清償日止，按週年利率5％計算之利息，為無理由，
    應予駁回。又原告之訴既經駁回，其假執行之聲請亦失所附
    麗，應併予駁回。
四、本件事證已臻明確，兩造其餘之攻擊防禦方法及舉證，經本
    院審酌後，認均不足以影響本判決之結果，毋庸一一論列，
    併此敘明。
五、訴訟費用負擔之依據：民事訴訟法第78條、第87條第1項。
中　　華　　民　　國　　110 　年　　7 　　月　　30　　日
                  民事第一庭  法  官　吳金芳
以上正本證明與原本無異。
如不服本判決，應於判決送達後20日內，向本院提出上訴狀並表
明上訴理由（須附繕本），如於本判決宣示後送達前提起上訴者
，應於判決送達後20日內補提上訴理由書（須附繕本）。如委任
律師提起上訴者，應一併繳納上訴審裁判費。
中　　華　　民　　國　　110 　年　　7 　　月　　30　　日
                              書記官  李崇文